【裁判字號】    98,交聲,2975
【裁判日期】    981121
【裁判案由】    違反道路交通管理處罰條例聲明異議
【裁判全文】
臺灣桃園地方法院刑事交通事件裁定    98年度交聲字第2975號
原處分機關  交通部公路總局新竹區監理所
異  議  人
即受處分人  甲○○
上列受處分人因違反道路交通管理處罰條例案件，對於交通部公
路總局新竹區監理所桃園監理站民國98年10月15日所為之處分（
原處分案號：桃監裁罰字第裁52-DB0000000號) ，聲明異議，本
院裁定如下：
    主  文
異議駁回。
    理  由
一、原處分意旨略以：異議人即受處分人甲○○領有職業聯結車
    駕駛執照，前於民國97年9 月9 下午11時46分許，駕駛車牌
    號碼R2-3562 號自用小客車，在桃園縣蘆竹鄉○○○路與南
    洲路口為警攔檢，因拒絕接受酒精濃度測試之檢定，為桃園
    縣政府警察局蘆竹分局南竹派出所員警製單舉發違規，並經
    裁決機關依道路交通管理處罰條例第35條第4 項之規定罰鍰
    60, 000 元，並吊銷異議人所領有之職業聯結車駕駛執照3
    年等語。
二、異議意旨略以：異議人領有職業聯結車駕駛執照，前因酒後
    駕駛自用小客車，為警攔查製單舉發違規，經裁決機關裁處
    上開罰鍰，並吊銷異議人領有之職業聯結車駕駛執照3 年，
    然異議人係駕駛自用小客車為警查獲舉發違規，應僅吊銷異
    議人自用小客車駕駛執照，不應一併吊銷異議人之職業聯結
    車駕始執照，為此聲明異議云云。
三、汽車駕駛人，駕駛汽車經測試檢定有下列情形之一者，處新
    臺幣15,000元以上60,000元以下罰鍰，並當場移置保管該汽
    車及吊扣其駕駛執照一年；因而肇事致人受傷者，並吊扣其
    駕駛執照二年；致人重傷或死亡者，吊銷其駕駛執照，並不
    得再考領：一、酒精濃度超過規定標準。二、吸食毒品、迷
    幻藥、麻醉藥品及其相類似之管制藥品。汽車駕駛人拒絕接
    受第前開測試之檢定者，處60,000罰鍰，並當場移置保管該
    汽車及吊銷該駕駛執照；如肇事致人重傷或死亡者，吊銷該
    駕駛執照，並不得再考領。道路交通管理處罰條例第35條第
    1 項、第4項定有明文。
四、經查，異議人蔡長春原領有職業聯結車駕駛執照，因於上開
    時地駕駛車牌號碼2-3562自用小客車，並拒絕接受酒精濃度
    檢測警舉發違規，經裁決機關裁處罰鍰，並吊銷其職業聯結
    車駕駛執照3 年等事實，乃異議人所不爭執，復有本件舉發
    違規通知單、裁決書等資料各1 份在卷可按。異議人雖以上
    開情詞置辯，然查道路交通管理處罰條例第68條業於94年12
    月14日修正公布，並自95年3 月1 日施行。修正前之道路交
    通管理處罰條例第68條原規定：「汽車駕駛人，因違反本條
    例及道路交通安全規則之規定，受吊扣或吊銷駕駛執照處分
    時，吊扣或吊銷其持有各級車類之駕駛執照」，其立法意旨
    在於違規行為對道路交通秩序之維持及道路交通安全已生較
    大之影響，故規定吊扣或吊銷其持有各級車類之駕駛執照，
    以限制其繼續駕車行駛道路之權利，其係屬駕駛行為之限制
    ，並不因所持駕駛執照種類不同而有所差異。惟因考量原條
    文將違法或違規駕駛人所持有各級車類之駕駛執照一併吊銷
    或吊扣，失之過酷，對於人民工作與生活影響過鉅，有違比
    例原則，經與交通部協商後，乃將其中「受吊扣處分者，吊
    扣其持有各級車類之駕駛執照」部分之規定刪除，則修正後
    道路交通管理處罰條例第68條之規定，既已刪除「吊扣」等
    字，而僅餘「吊銷」等字，依「明示其一，排除其他」之法
    理，該條應係明示排除「吊扣駕駛執照處分時，吊扣其持有
    各級車類之駕駛執照」之規定，而僅餘「吊銷駕駛執照處分
    時，始吊銷其持有各級車類之駕駛執照」之規定，而限縮修
    正前條文之適用範圍。循此以觀，駕駛人違反道路交通管理
    處罰條例第35條第4 項之規定而受吊銷駕駛執照處分時，依
    修正後同法第68條規定內容，應得吊銷違規或違法當時異議
    人所有種類駕駛執照。是本件異議人領有職業聯結車駕駛執
    照，雖駕駛自用小客車而違反違反道路交通管理處罰條例第
    35條第4 項之規定，依據前開規定意旨及內容，原處分機關
    裁處罰鍰60,000元，並吊銷各級種類之駕駛執照之處分，核
    無不當。本件異議為無理由，應予駁回。
五、據上論斷，應依道路交通案件處理辦法第19條，裁定如主文
    。
中    華    民    國    98    年    11    月    21    日
                  交通法庭      法  官  黃裕民
以上正本證明與原本無異。
如不服本裁定，應於裁定送達後5 日內向本院提出抗告狀。
                                書記官  許婉茹
中    華    民    國    98    年    11    月    27    日


司法院資訊處製作；財團法人民間司法改革基金會備份。
